---
title: "dernier exo du TP1"
author: "Marcel MOUDILA, GANTOUNKPO mafoya Jean Noel"
date: "2022-10-18"
output: pdf_document
---

# 4. Application to real data

On importe le jeu de données datacancer, il a au départ 143 lignes et 104 colonnes. On fait une analyse pour les types de données.
On constate que beaucoup de colonnes sont de type "character", on les transforme alors
en "factor". On décide d'identifier et de supprimer les colonnes de type factor qui ont qu'une seule modalité. datacancer a maintenant 143 lignes et 98 colonnes.

```{r}
datacancer <- read.csv("~/Documents/MCAD Marcel/Stat de grande dimension/TP1/datacancer.csv")

dim(datacancer)


#str(datacancer)

ind = NULL
for (j in 1: ncol(datacancer)){
  if (is.character(datacancer[,j])){
    datacancer[,j] = factor(datacancer[,j])
  }
  if (length(levels(datacancer[,j]))==1){
    ind = c(ind,j)
  }
}
#print(ind)
datacancer = datacancer[,-ind]
dim(datacancer)


```

On identifie la variable Y comme cible, on a envie de voir les tables de contingence de Y avec chaque variable catégorielle d'au moins 3 modalités pour vérifier les conditions de faisabilité du test de khi-deux qui impose que les effectifs soient supérieurs à 5.

```{r}
Y = factor(datacancer$Surv12)
for (j in 1: ncol(datacancer)){
  if (is.factor(datacancer[,j])){
    if (length(levels(datacancer[,j]))>2){
      print(j)
      print(table(Y,datacancer[,j]))
    }
  }
}
```

On regroupe les modalités de certaines variables catégorielles afin qu'on puisse
avoir les conditions du test de Khi-2 ou du test exact de Fisher vérifiées.

```{r}

levels(datacancer[,12])[c(2,3)] = c("positive_unknow")
levels(datacancer[,13])[c(1,2,3,4)] = c("autres_stages")
levels(datacancer[,19])[c(2,3,4)] = c("autres")
levels(datacancer[,32])[c(1,2,3)] = c("autres")
levels(datacancer[,34])[c(1,2)] = c("autres")
levels(datacancer[,33])[c(1,2,3)] = c("autres")
levels(datacancer[,35])[c(2,3)] = c("autres")
levels(datacancer[,39])[c(1,2)] = c("autres")
levels(datacancer[,42])[c(1,2)] = c("autres")
levels(datacancer[,45])[c(1,2)] = c("autres")
levels(datacancer[,46])[c(1,2)] = c("autres")
levels(datacancer[,49])[c(1,2)] = c("autres")
levels(datacancer[,50])[c(1,2,3)] = c("autres")
levels(datacancer[,51])[c(1,2)] = c("autres")

Y = factor(datacancer$Surv12)
for (j in 1: ncol(datacancer)){
  if (is.factor(datacancer[,j])){
    if (length(levels(datacancer[,j]))>=2){
      print(j)
      print(table(Y,datacancer[,j]))
    }
  }
}

```

On supprime les colonnes 1, 2 qui sont juste des identifiants, on enlève aussi
la colonne 6 et la colonne 7, qui correspondent respectivement à Surv6 et à Surv12, car ce sont  des variables d'intérêts. On enlève aussi les colonnes 5 (censoros) et 8 (censorTRT), de même que les colonnes 3 (TRT) et 4 (OS). On crée un nouveau datacancer
où la première colonne est la variable cible suivie dans l'ordre des covariables qualitatives (au nombre de 46) puis des covariables quantitatives (au nombre de 44).

```{r}
datacancer = datacancer[-c(1,2,3,4,5,6,7,8)]

ind_qual <- sapply(datacancer, function(x) is.factor(x))
qual <- datacancer[ ,ind_qual]

ind_quant <- sapply(datacancer, function(x) is.numeric(x))
quant <- datacancer[ ,ind_quant]

datacancer = cbind(Y,qual,quant)
dim(datacancer)
```

### 1) Select the qualitative covariates and perform the appropriate tests to see the link with Surv12. Save the p-values in a vector.

On fait un test exact de Fisher dans le cas où la table de contingence est de taille 2x2 et au moins un effectif est plus petit que 5.
On fait un test de Khi-deux dans le cas où la table de contingence a tous les effectfs supérieurs à 5.
Lorsque la covariable a au moins 3 modalités, on regroupe certaines modalités si on ne peut pas faire (sans erreur) le test de Khi-deux

```{r}

pval.qual = NULL
for(j in 1:ncol(qual)){
  tab = table(Y,qual[,j])
  if (length(levels(qual[,j]))==2){
    if ((tab[1,1]<=5 || tab[1,2]<=5) ||( tab[2,1]<=5 || tab[2,2]<=5)){
      test = fisher.test(Y,qual[,j])
      pval.qual = c(pval.qual,test$p.value)
    }
    else{
      test = summary(tab)
      pval.qual = c(pval.qual,test$p.value)
    }
  }
  else{
    test = summary(tab)
      pval.qual = c(pval.qual,test$p.value)
  }
}
print(summary(pval.qual))
hist(pval.qual,20,main="p-value test de lien entre Y et les X_j catégorielles",
     col = "yellow")
```

### 2 ) Select the quantitative covariates and perform the appropriate tests to see the link with Surv12. Save the p-values in a vector

On fait un test de comparaison de deux moyennes. 

```{r}
pval.quant = NULL
Y = as.numeric(Y)
for (j in 1:ncol(quant)){
  test = t.test(Y,quant[,j])
  pval.quant = c(pval.quant,test$p.value)
}
print(summary(pval.quant))
hist(pval.quant,20,main="p-value test de lien entre Y et les X_j quantitatives",
     col = "green")
```

### 3) Aggregate the two vectors and adjust the p-values with different methods. Gives the variables that can explain the survival.

On ajuste les p-valeurs (on les augmente) car on fait des tests multiples. Quelque soit la méthode ("holm", "hochberg", "hommel", "bonferroni", "BH", "BY", etc), les tests significatifs sont ceux dont la p-value ajustée est inférieur à 0.05.
On crée un code pour récupérer les variables significatives (p-value ajustée < 0.05)

```{r}
print("BH's method")
adj.pv = p.adjust(c(pval.qual,pval.quant), method = "BH")
hist(adj.pv,20, main = "with BH's method ")
summary(adj.pv)
indice_variable_expl = which(adj.pv < 0.05)+1
datacancer2 = datacancer[c(1,indice_variable_expl)]
dim(datacancer2)
colnames(datacancer2)
# sauvegarde du dataset avec Surv12 et les variables selectionnees
write.csv2(datacancer2, file ="datacancer2.csv")
```
